臺灣高等法院刑事判決　　　　　　　　　　　　　九十三年度上訴字第二七七四號
　　上　訴　人
　　即　被　告　甲○○
右上訴人因偽造文書等案件，不服臺灣板橋地方法院九十三年度易字第五四八號，中
華民國九十三年八月三十一日第一審判決（起訴案號：臺灣板橋地方法院檢察署九十
三年度偵字第六四七二號），提起上訴，本院判決如左：
    主  文
上訴駁回。
    事  實
一、甲○○前有多次竊盜前科，並曾於七十九年、八十年間因妨害風化、竊盜等案件
    ，先後經法院判處有期徒刑八年、四月確定，自八十年四月二十四日起接續執行
    ，其間於八十三年十一月二十三日假釋出監付保護管束（應至八十八年十二月二
    十二日期滿），惟其後復於八十八年四月間因竊盜案件，經法院判處有期徒刑六
    月，並撤銷上開假釋，應執行殘刑四年四月二十四日，自八十八年八月二十日起
    接續執行，其間又於八十九年、九十年間因詐欺、偽造文書等案件，分別經法院
    判處有期徒刑五月、四月（以上二者，後經更定執行刑八月）確定接續執行，其
    後再於九十一年八月二日假釋出監付保護管束（應至九十三年七月二十二日期滿
    ），然又因其於九十二年間因竊盜案件，經法院判處有期徒刑八月確定，並撤銷
    上開假釋，應執行殘刑一年十一月二十日，自九十三年一月十日起接續執行（應
    至九十五年八月二十九日執行完畢，不構成累犯）。詎其於上開假釋期間，仍不
    知悔悟，復於九十二年六月間十日後某日（起訴書誤載為「五月底」），為購買
    變造來路不明之贓物
    受變造贓物
    換貼其相片變造之丙○○失竊
    失竊），供其使用，足生損害於戶政機管對於
二、嗣於九十二年七月十二日上午十一時四十八分許，甲○○與乙○○因涉嫌共騎機
    車行竊，逃逸至桃園縣大溪鎮○○路三八六號前為警追捕查獲（此部分犯行已判
    刑確定）詎其於同日中午十二時許，經警帶回桃園縣政府警察局大溪分局南雅派
    出所調查時，其為掩飾另案通緝身分，即持其上開變造之丙○○
    出示冒名應詢，並於警局逮捕通知書、權利告知通知單上，偽簽「丙○○」署名
    並按捺指印一枚，持交警局警員，表示已收悉逮捕通知案由及被告知應有權利事
    項等意思，又接續於警局偵訊筆錄上偽簽「丙○○」署名一枚，並於上開署名上
    按捺「丙○○」指印一枚，其後又接續於臺灣桃園地方法院檢察署檢察官訊問筆
    錄上偽簽「丙○○」署名一枚，復於其向臺灣桃園地方法院簡易庭提出之九十二
    年十一月十三日答辯狀上偽簽「丙○○」署名及按捺指印各一枚，以偽示係丙○
    ○本人親簽按捺指印，足生損害於警察、檢察機關對於犯罪調查之正確性及丙○
    ○。其後因丙○○於九十二年十一月十四日，向臺灣桃園地方法院簡易庭具狀陳
    辯其因
    丙○○」指印係甲○○冒名按捺之情，因而查獲上情。
三、案經臺灣桃園地方法院告發函請臺灣桃園地方法院檢察署檢察官呈請臺灣高等法
    院檢察署檢察長核轉臺灣板橋地方法院檢察署檢察官偵查起訴。
    理  由
一、訊據被告甲○○對於右揭之犯罪事實供認不諱，互核一致，且與被害人丙○○指
    述被害情節相符，復有臺灣桃園地方法院檢察署九十二年度偵字第一二○五一號
    偵查卷附之被告冒名應訊偽簽之逮捕通知書、權利告知單、警方偵訊筆錄、檢察
    官訊問筆錄、臺灣桃園地方法院九十二年度桃簡字第一七○五號刑事簡易案卷附
    之被告甲○○冒名具狀之答辯狀、被害人丙○○陳述狀、內政部警政署刑事警察
    局九十二年十一月三日刑紋字第○九二○二○九四○三號函可資佐證。又被告變
    造丙○○國民
    然足以影響戶政機關對於國民
    性，亦有危及被害人丙○○個人權益之虞，自足生損害於戶政、警察、檢察機關
    及被害人丙○○甚明。
二、次查，被告雖辯稱其於犯罪後已自首云云，惟本件被告冒名犯案之情，已於九十
    二年十一月三日經內政部警政刑事警察局輸入電腦比對指紋確認無訛，此有前開
    內政部警政署刑事警察局可憑，而被告甲○○仍於九十二年十一月十三冒名具狀
    答辯，此有該答辯狀一份在卷可考，被告所辯自首乙節，並不足採。本件事證明
    確，被告犯行洵堪認定，應予依法論科。
三、按偽簽他人之姓名並按指印，該指印同為代表該被冒用者之姓名，作用及效力與
    署押無異，亦屬署押之一種；又冒名於警局逮捕通知書、權利告知通知單上簽名
    按捺指印，係分別表示已知悉逮捕案由及接受偵訊可行使之權利等意思，應屬刑
    法第二百十條之私文書；至冒名於警詢筆錄、檢察官訊問筆錄上簽名按捺指印，
    僅係表示本人親簽按捺指印，則純屬署押；另於答辯狀冒名具狀，答辯狀內容係
    就其被訴犯罪事實陳辯，並無不實亦無損害公眾或他人之情，故亦屬單純偽造署
    押。
四、核被告甲○○上揭所為，係犯刑法第三百四十九條第二項之故買贓物罪（購買丙
    ○○失竊
    罪（變造丙○○
    十條之行使偽造私文書罪（冒名偽簽警局逮捕通知書、權利告知通知單等部分）
    、同法第二百十七條第一項之偽造署押罪（冒名偽簽警詢筆錄、檢察官訊問筆錄
    、答辯狀等部分）。其上開所犯變造特種文書部分之行為，與「阿耀」間，有犯
    意聯絡及行為分擔，為共同正犯。再其上開所犯變造特種文書、偽造私文書之低
    度行為，應均為其後行使之高度行為所吸收，不另論罪。又其偽造署押多枚，係
    接續行為，為單純一罪。另其一行為觸犯上開行使偽造私文書、偽造署押二罪，
    為想像競合犯，應從一重之行使偽造私文書罪處斷。另其所犯上開故買贓物、行
    使變造特種文書、行使偽造私文書等罪間，有方法結果之牽連關係，復應從一重
    之行使偽造私文書罪處斷。公訴意旨就被告甲○○上開所犯於權利告知通知單上
    偽簽姓名及按捺指印部分，認係犯行法第二百十七條第一項之偽造署押罪嫌云云
    ，惟依首開說明，被告甲○○此部分應係犯同法第二百十六條、第二百十條之偽
    造私文書罪，公訴意旨上開所認容有未洽，惟其起訴事實相同，爰逕予變更起訴
    法條論究；又公訴意旨就上述被告甲○○所犯故買丙○○
    通知書之私文書及偽造答辯狀署押等部分雖漏未敘及論罪法條或犯罪事實，惟此
    等部分與其他被訴有罪部分有上述裁判上一罪關係，為起訴效力所及，依法得併
    予審究。至公訴意旨另謂被告甲○○前曾於八十八年間因竊盜案件，經法院判處
    有期徒刑六月確定，於八十八年八月二十四日執行完畢，因認其前受有期徒刑執
    行完畢，於五年以內再犯本件有期徒刑以上等罪，為累犯，應依刑法第四十七條
    規定，加重其刑云云，然查被告甲○○前雖有多次犯罪前科，惟據本院被告全國
    前案紀錄表所示，被告甲○○犯本件犯罪，係於上揭公訴意旨所指前科犯罪所處
    有期徒刑與其他所犯前罪撤銷假釋後殘刑，接續併合執行計算之假釋期間所犯，
    雖有逾其中該罪執行之刑期，然按其數罪所處有期徒刑併合執行，其報請許可假
    釋所需最低應執行之期間，既合併計算，且假釋期間（即殘刑期間），亦合併計
    算之，其期間既無從區分，從而不論假釋出獄前所執行之期間是否已逾其中任一
    罪之刑期，亦不論嗣後其假釋有無被撤銷，在假釋期間內，均應認為尚未執行完
    畢，其於執行逾其中任一罪之刑期後五年內之假釋期間，再犯有期徒刑以上之罪
    者，不應論以累犯（參見最高法院八十八年七月二十日八十八年第四次刑事庭會
    議決議），是本件依上開說明，仍不應論以累犯，公訴意旨上開累犯之論，容有
    未洽。原審認被告罪證明確，適用刑法第二百十六條、第二百十條、第二百十二
    條、第二百十七條第一項、第三百四十九條第二項、第五十五條、第三十八條第
    一項第二款、第二百十九條，罰金罰鍰提高標準條例第一條前段之規定，及審酌
    被告甲○○前有多次竊盜前科，素行不良以及本件犯罪之動機、目的、手段、對
    社會及被害人所生之危害及犯罪後坦承犯行之態度等一切情狀，量處有期徒刑十
    月，以資懲儆。復說明如附表編號二所示變造「丙○○」
    財」相片一張，係供犯罪所用之物，業經被告甲○○陳明在卷，該相片雖未扣案
    ，然不能證明已滅失，仍應依刑法第三十八條第一項第二款規定予以宣告沒收；
    另如附表編號六、七、八、九、十所示被告甲○○於逮捕通知書、權利告知通知
    單、警詢筆錄、偵查訊問筆錄、答辯狀上偽簽之「丙○○」署名及按捺之指印，
    均係偽造之署押，應均依刑法第二百十九條規定宣告沒收。其認事用法及量刑，
    均無不合，被告上訴意旨，指摘原判決量刑過重，且未依自首減輕云云，為無理
    由，其上訴應予駁回。
據上論斷，應依刑事訴訟法第三百六十八條，判決如主文。
本案經檢察官郭啟東到庭執行職務。
中　　　華　　　民　　　國　　九十三　　年　　  十二  　　月　　  一　　日
                              臺灣高等法院刑事第二十一庭
                                  審判長法  官  葉  騰  瑞
                                        法  官  魏  新  國
                                        法  官  莊  明  彰
右正本證明與原本無異。
如不服本判決，應於收受送達後十日內向本院提出上訴書狀，其未敘述上訴之理由者
並得於提起上訴後十日內向本院補提理由書（均須按他造當事人之人數附繕本）。
                                        書記官  廖  逸  柔
中　　　華　　　民　　　國　　九十三　　年　　十二　　　月　　　一　　　日
附錄：本案論罪科刑法條全文
刑法第二百一十條
偽造、變造私文書，足以生損害於公眾或他人者，處五年以下有期徒刑。
刑法第三百四十九條
收受贓物者，處三年以下有期徒刑、拘役或五百元以下罰金。
搬運、寄藏、故買贓物或為牙保者，處五年以下有期徒刑、拘役或科或併科一千元以
下罰金。
因贓物變得之財物，以贓物論。
刑法第二百一十二條
偽造、變造護照、旅券、免許證、特許證及關於品行、能力服務或其他相類之證書、
介紹書，足以生損害於公眾或他人者，處一年以下有期徒刑、拘役或三百元以下罰金
。
